臺灣彰化地方法院刑事判決
111年度訴字第197號
公  訴  人  臺灣彰化地方檢察署檢察官
被      告  張孟倫


            李怡君



共      同
指定辯護人  本院公設辯護人陳志忠  
上列被告因違反毒品危害防制案件，經檢察官提起公訴（110年
度偵字第10688號），本院判決如下：
    主  文
張孟倫共同犯販賣第三級毒品而混合二種以上之毒品未遂罪，處
有期徒刑壹年拾壹月。扣案如附表所示之物，均沒收。 
李怡君共同犯販賣第三級毒品而混合二種以上之毒品未遂罪，處
有期徒刑壹年拾壹月。緩刑肆年，並應向指定之政府機關、政府
機構、行政法人、社區或其他符合公益目的之機構或團體提供肆
拾小時之義務勞務，且接受受理執行之地方檢察署所舉辦之法治
教育課程參場次，緩刑期間付保護管束。扣案如附表所示之物，
均沒收。 
    犯罪事實
一、張孟倫、李怡君均知悉4-甲基甲基卡西酮、硝甲西泮、甲基
    -N,N-二甲基卡西酮為毒品危害防制條例列管之第三級毒品
    ，依法不得持有純質淨重5公克以上，亦不得販賣，竟共同
    基於販賣第三級毒品而混合二種以上毒品以營利之犯意聯絡
    ，由李怡君於民國110年8月間，在網際網路平台「Tiktok」
    以暱稱「彰化營24H」(帳號@kimtaehee598)於公開影片留言
    張貼「彰化營」之販賣毒品訊息，經桃園市政府警察局大園
    分局大園派出所警員莊志盛於執行網路巡邏勤務時，見上開
    訊息，即佯裝買家與李怡君互加微信好友，再以微信聯繫，
    雙方約定於110年8月31日22時許，在彰化縣○○鎮○○路000號
    之統一便利商店前，以新臺幣(下同)12,000元之代價交易含
    上開成分之毒品包30包。張孟倫、李怡君即以7,500元代價
    ，向不詳之人購得含上開第三級毒品之毒品包30包(驗前總
    淨重113.45公克，驗餘總淨重112.21公克，驗前總純質淨重
    5.67公克，下合稱本案販賣之毒品)，該不詳之人並贈送含
    有第三級毒品4-甲基甲基卡西酮之毒品包2包(總淨重6.4552
    公克，驗餘總淨重5.9959公克，純質淨重0.4118公克，下稱
    本案受贈之毒品)，而共同持有第三級毒品純質淨重5公克以
    上。嗣於110年8月31日21時50分許，由張孟倫騎乘車號000-
    0000號普通重型機車搭載李怡君前往上開約定地點，與在場
    等候之莊志盛確認身分及所使用之車輛後，張孟倫將上開機
    車騎至莊志盛停放之自用小客車旁，李怡君先前往統一便利
    商店等候，張孟倫再自機車置物箱拿出李怡君所有裝有前揭
    毒品包32包之包包，打開車門進入莊志盛所乘坐之自用小客
    車後座，自李怡君之包包取出本案販賣之毒品30包交與莊志
    盛，莊志盛清點無誤後，即給付12,000元與張孟倫，且見時
    機成熟，隨即表明身分，當場逮捕張孟倫、李怡君，並扣得
    IPOHONE 11手機1支(含門號0000000000號SIM卡1張)及本案
    販賣之毒品30包、本案受贈之毒品2包。　　
二、案經桃園市政府警察局大園分局報告臺灣彰化地方檢察署檢
    察官偵查起訴。
　　理  由
一、按被告以外之人於審判外之言詞或書面陳述，除法律有規定
    者外，不得作為證據；又被告以外之人於審判外之陳述，雖
    不符合同法第159條之1至第159條之4之規定，但經當事人於
    審判程序同意作為證據，法院審酌該言詞陳述或書面陳述作
    成時之情況，認為適當者，亦得為證據，刑事訴訟法第159
    條第1項及第159條之5第1項分別定有明文。查本判決下列所
    引用之各該被告以外之人所為審判外之陳述以及其他書面陳
    述，雖屬傳聞證據，然被告張孟倫、李怡君及其等之辯護人
    均表示同意其證據能力（見本院卷第89頁），本院審酌上開
    證據資料製作時之情況，尚無違法不當之瑕疵，亦以之作為
    證據應屬適當，依刑事訴訟法第159條之5第1項規定，認前
    揭證據均有證據能力。
二、認定事實所憑之證據及理由：
  ㈠前揭犯罪事實，業據被告2人於警詢、偵訊及本院準備程序、
    審理時（見10688號卷第17至29頁反面、69至81、229至231
    頁反面、本院卷第54、89、95、96頁）坦承不諱，並有卷附
    桃園市政府警察局大園分局大園派出所警員職務報告（見10
    688號卷第13頁及反面）、桃園市政府警察局大園分局搜索
    、扣押筆錄、扣押物品目錄表（見10688號卷第37至41、45
    至49、89至93頁）、桃園市政府警察局手持式拉曼光譜儀初
    步篩驗報告（見10688號卷第113至121頁反面）、手機畫面
    翻拍照片、扣押物照片(見10688號卷第165至191頁反面)及
    扣案之IPOHONE 11手機1支(含門號0000000000號SIM卡1張)
    、粉末32包可稽。又扣案之粉末30包（即本案販賣之毒品）
    經送驗結果，經檢視均為白/藍包裝，外觀型態均相似，驗
    前總淨重113.45公克，隨機抽取編號18鑑定，經檢視內含橘
    色粉末，取1.24公克鑑定用罄，檢出第三級毒品4-甲基甲基
    卡西酮(純度約5%)、微量硝甲西泮、甲基-N,N-二甲基卡西
    酮，驗前總淨重113.45公克，驗餘總淨重112.21公克，驗前
    總純質淨重約5.67公克，有卷附內政部警政署刑事警察局11
    0年12月21日刑鑑字第1108005635號鑑定書（見10688號卷第
    311頁）可證，另扣案之粉末2包(即本案受贈之毒品)經送驗
    結果，經檢視內含綠色粉末，取樣量0.4593公克，檢出第三
    級毒品4-甲基甲基卡西酮(純度約6.38%)，驗前總淨重6.455
    2公克，驗餘總淨重5.5595公克，純質淨重約0.4118公克)，
    亦有卷附臺北榮民總醫院110年11月5日毒品純度鑑定書（見
    10688號卷第289頁）可證，足認被告2人上開自白與事實相
    符，堪以採信。
  ㈡按販賣毒品之所謂販賣行為，係行為人基於營利之目的，而
    販入或賣出毒品而言。販賣毒品者，其主觀上有營利之意圖
    ，客觀上有販賣之行為，即足構成，至於實際上是否已經獲
    利，則非所問（最高法院100年台上字第698號判決意旨參照
    ）。本案被告2人所販賣之毒品30包，係以7,500元販入，並
    以12,000元出售與佯裝為買家之警員，每包獲利150元，共
    可賺4,500元，此分據被告張孟倫、李怡君於詢中供述明確(
    見10688號卷第23頁反面、第25頁反面、第77頁)，足見被告
    2人有從中賺取買賣差價牟利之意圖。
　㈢刑事偵查技術上所謂之「釣魚偵查」，係指對於原已犯罪或
    具有犯罪故意之人，以設計引誘之方式，使其暴露犯罪事證
    ，而加以逮捕或偵辦而言，此純屬偵查犯罪技巧之範疇，並
    未違反憲法對於基本人權之保障，且於公共利益之維護有其
    必要性存在，故依「釣魚」方式所蒐集之證據資料，原則上
    非無證據能力。而所謂「陷害教唆」，則指行為人原不具犯
    罪之故意，純因司法警察之設計教唆，始萌生犯意，進而實
    行犯罪構成要件之行為者而言，因係以引誘或教唆犯罪之不
    正當手段，使原無犯罪故意之人因而萌生犯意，實行犯罪行
    為，再進而蒐集其犯罪之證據，予以逮捕偵辦，此種誘人犯
    罪之手段顯已違反憲法對於基本人權之保障，且已逾越偵查
    犯罪之必要程度，對於公共利益之維護並無意義，其因此所
    取得之證據資料，應不具有證據能力。又於俗稱「釣魚」或
    「誘捕偵查」之情形，因毒品買者為協助警察辦案佯稱購買
    ，而將販賣者誘出以求人贓俱獲，因其無實際買受之真意，
    且在警察監視之下伺機逮捕，事實上亦不能真正完成買賣，
    則該次行為，僅能論以販賣未遂（最高法院100年度臺上字
    第4498號判決意旨參照）。被告2人於網路上刊登販賣毒品
    ，已具有意圖營利而販賣毒品之犯意。又佯裝警員為誘出販
    毒者而假意進行毒品交易，並無買受之真意，足認實際上無
    法真正完成毒品交易，自屬販賣第三級毒品未遂。
　㈣綜上，被告2人前揭犯行，已可認定。本案事證明確，應依法
    論科。
三、論罪科刑　　
  ㈠109年7月15日修正施行之毒品危害防制條例增定第9條第3 項
    ，謂：「犯前5條之罪（按即毒品危害防制條例第4條至第8
    條）而混合2種以上之毒品者，適用其中最高級別毒品之法
    定刑，並加重其刑至二分之一。」該條項所稱之「混合」，
    係指將2種以上之毒品摻雜調合，無從區分而言（如置於同
    一包裝）。考其立法目的，係因目前毒品查緝實務，施用混
    合毒品之型態日益繁多，且因混合毒品之成分複雜，施用後
    所造成之危險性及致死率均高於施用單一種類者，為加強遏
    止混合毒品之擴散，爰增定犯毒品危害防制條例第4條至第8
    條之罪，而有混合2種以上毒品之情形者，加重其刑至二分
    之一。此規定係就犯罪類型變更之個別犯罪行為予以加重，
    當屬刑法分則加重之性質而成為另一獨立之罪。查被告2人
    所共同販賣之毒品經送鑑定結果，含有2種以上第三級毒品
    成分，業如前述，均係同一包裝內摻雜調合有2種以上之毒
    品，自屬該項所稱之混合2種以上之毒品。查4-甲基甲基卡
    西酮、硝甲西泮、甲基-N,N-二甲基卡西酮均為毒品危害防
    制條例第2條第2項第3款所定之第三級毒品，依法不得持有
    純質淨重5公克以上或販賣。是核被告2人所為，均係犯毒品
    危害防制條例第9條第3項、第4條第6項、第3項之販賣第三
    級毒品而混合二種以上之毒品未遂罪。
　㈡毒品危害防制條例第2條第2項既依毒品之成癮性、濫用性及
    對社會之危害性將之分為四級，則不同品項之同級毒品，其
    對法益危害性仍屬相同，是在判斷所持有毒品之數量是否已
    達該條例第11條第3至6項所定之一定數量時，應將同級毒品
    合併計算，且屬單純一罪，不因其分屬不同品項而分開計算
    。被告2人為販賣第三級毒品而同時取得持有本案販賣之毒
    品及本案受贈之毒品，合計6.0818公克，已達純質淨重5公
    克以上(本案販賣之毒品總純質淨重約5.67公克，本案受贈
    之毒品純質淨重約0.4118公克，合計6.0818公克)，而其等
    以一持有行為同時持有上開純質淨重5公克以上之32包第三
    級毒品之低度行為，應為販賣未遂之高度行為所吸收，不另
    論以毒品危害防制條例第11條第5項之罪。
　㈢被告2人就上開犯行，有犯意聯絡及行為分擔，為共同正犯。
　㈣被告2人販賣第三級毒品而混合二種以上之毒品未遂罪，應依
    毒品危害防制條例第9條第3項之規定，適用販賣第三級毒品
    之法定刑外，並加重其刑。
  ㈤被告2人已著手販賣第三級毒品而混合二種以上之毒品犯行之
    實施，然因佯裝為買家之員警自始欠缺購毒真意而不遂，為
    未遂犯，爰依刑法第25條第2項規定，按既遂犯之刑度減輕
    其刑，並依法先加後減之。
　㈥又按犯毒品危害防制條例第4條至第8條之罪於偵查及歷次審
    判中均自白者，減輕其刑，毒品危害防制條例第17條第2項
    定有明文。其立法意旨在於獎勵犯罪人之悛悔，同時使偵查
    或審判機關易於發現真實，以利查緝，俾收防制毒品危害之
    效。就販賣第三級毒品而混合二種以上之毒品罪，其本質上
    亦為販賣毒品罪，自有毒品危害防制條例第17條第2項之適
    用。被告2人於警詢、偵訊及本院準備程序、審理中就本案
    犯行均自白不諱，已如前述，自應適用毒品危害防制條例第
    17條第2項規定減輕其刑，並先加後遞減之。
  ㈦次按毒品危害防制條例第17條第1項所謂「供出毒品來源，因
    而查獲其他正犯或共犯者，減輕或免除其刑」，係指具體提
    供毒品來源之資訊，使具有調查或偵查犯罪職權之公務員知
    悉而對之發動調查或偵查，並據以破獲毒品來源之人及其犯
    行而言。被告2人前雖均指稱本案販賣之毒品來源為綽號「
    阿牛」之謝昆宏（見10688號卷第25至29、77、79頁），然
    經檢警偵辦後，謝坤宏已經檢察官認罪嫌不足而以110年度
    偵字第12253號為不起訴處分在案，此有該不起訴書、臺灣
    高等法院被告前案紀錄表可稽（見本院卷第29、31頁），揆
    諸上開說明，自無從依毒品危害防制條例第17條第1項規定
    減輕或免除其刑。　　
  ㈧爰以行為人之責任為基礎，審酌被告張孟倫前因違反洗錢防
    制法案件，經法院判處有期徒刑2月，併科罰金新臺幣（下
    同）2萬元，緩刑2年，並應向公庫支付1萬元確定，緩刑期
    間自109年3月3日至111年3月2日，此有臺灣高等法院被告前
    案紀錄表可稽，竟不知戒惕，於緩刑期間再犯本案，與被告
    李怡君均正值青壯，不思戮力上進，循正當途徑獲致財物，
    明知毒品具成癮性，足以造成施用者生理成癮性及心理依賴
    性，甚至導致精神障礙、性格異常，嚴重戕害國人身體健康
    ，且混合二種以上之毒品，施用後之危害更甚單一種類毒品
    ，竟漠視法律禁止販賣毒品之規定，實施前揭販賣混合二種
    以上之第三級毒品之犯行，並兼衡本案犯行僅為未遂之行為
    階段，未造成實際上毒品流通之犯罪結果，及被告2人犯後
    始終坦承犯行，態度尚佳，被告李怡君並無前科，臺灣高等
    法院被告前紀錄表可稽，素行良好，且考量被告2人販賣毒
    品之數量、金額、販賣次數僅1次、販賣對象僅1人，暨被告
    張孟倫自陳係高職畢業，在冠泓塑膠有限公司任職，月入約
    3萬元，家有父母、弟弟、妹妹，祖父母身罹疾病，有卷附
    就診收據、戶口名簿可佐，另平日服務鄉里，亦有里長證明
    在卷可稽；被告李怡君自陳係高職畢業學歷，現在蛋糕店工
    作，平均月收入2萬多元，家有祖母、父母親、弟弟之智識
    、家庭生活狀況等一切情狀，分別量處如主文所示之刑。
  ㈨被告李怡君並無前科，其因一時失慮而犯本案，犯後始終坦
    承犯行，堪認知所悔悟，本院認其經此偵、審程序及刑之宣
    告後，當能知所警惕，信無再犯之虞，是本院認所宣告之刑
    ，以暫不執行為適當，爰依刑法第74條第1項第1款規定，併
    予宣告緩刑4年，以啟自新。又為使被告李怡君確切知悉其
    所為仍屬對法律秩序之破壞，記取本次教訓及強化其法治觀
    念與防制毒品之氾濫，認有賦予被告李怡君一定負擔以預防
    其再犯之必要，爰依刑法第74條第2項第5款、第8款規定，
    命被告李怡君應於緩刑期間內，向受理執行之地方檢察署執
    行檢察官指定之政府機關、政府機構、行政法人、社區或其
    他符合公益目的之機構或團體提供40小時之義務勞務、接受
    受理執行之地方檢察署所舉辦之法治教育課程3場次，另並
    依刑法第93條第1項第2款規定，宣告被告李怡君應於緩刑期
    間付保護管束。又倘被告李怡君未遵期履行前開負擔且情節
    重大，足認原宣告之緩刑難收其預期效果，而有執行刑罰之
    必要者，檢察官自得向法院聲請撤銷其緩刑宣告，附此敘明
    。
四、沒收
  ㈠按毒品危害防制條例第18條第1 項後段規定查獲之第三、四
    級毒品，無正當理由而擅自持有者，沒入銷燬之。此應沒入
    銷燬之毒品，專指查獲施用或持有（未成罪）之第三、四級
    毒品而言；倘屬同條例相關法條明文規定處罰之犯罪行為，
    即非該條項應依行政程序沒入銷燬之範圍。再同條例對於查
    獲之製造、運輸、販賣、意圖販賣而持有、以非法方法使人
    施用、引誘他人施用、轉讓及持有純質淨重達一定重量第三
    、四級毒品之沒收，並無特別規定，如其行為已構成犯罪，
    則該毒品即屬不受法律保護之違禁物，應回歸刑法之適用，
    依刑法第38條第1項之規定沒收之，始為適法（最高法院109
    年度台上字第1301號判決意旨參照)。扣案之含有第三級毒
    品4-甲基甲基卡西酮、硝甲西泮、甲基-N,N-二甲基卡西酮
    之本案販賣之毒品包30包(驗餘總淨重112.21公克)及扣案之
    含有第三級毒品4-甲基甲基卡西酮之本案受贈之毒品包2包(
    驗餘總淨重5.5595公克)，前者為被告2人販賣未遂而遭查扣
    之物，並與後者同為被告2人持有第三級毒品純質淨重5公克
    以上之物，均非毒品危害防制條例第18條第1項後段行政沒
    入之範圍，依前開實務見解，應屬違禁物，爰均依刑法第38
    條第1項之規定宣告沒收。又盛裝上開毒品之包裝袋，均沾
    附有毒品殘渣，依現行技術客觀難以完全析離，且無析離之
    實益與必要，是應整體視為毒品，併予諭知沒收，而因鑑驗
    用罄之毒品，既已滅失，自無庸宣告沒收。
  ㈡按犯毒品危害防制條例第4條至第9條、第12條、第13條或第1
    4條第1項、第2項之罪者，其供犯罪所用之物，不問屬於犯
    罪行為人與否，均沒收之；又供犯罪所用、犯罪預備之物或
    犯罪所生之物，屬於犯罪行為人者，得沒收之，但有特別規
    定者，依其規定，毒品危害防制條例第19條第1項、刑法第3
    8條第2項分別定有明文。準此，毒品危害防制條例第19條第
    1項即屬刑法第38條第2項但書所為之特別規定，而應優先適
    用，且依其規定，犯毒品危害防制條例所列舉之上開各罪，
    其供犯罪所用之物，係不問屬於犯罪行為人與否，即不以屬
    於犯罪行為人所有者為限，均應強制沒收，以遏止相關犯罪
    之發生（最高法院108年度台上字第2266號判決意旨參照）
    。扣案之IPOHONE 11手機1支(含門號0000000000號SIM卡1張
    )，係被告李怡君所有，供本案販賣毒品未遂犯行聯絡使用
    ，此經被告2人供述在卷，應依毒品危害防制條例第19條第1
    項規定，各於被告2人所犯項下宣告沒收。
  ㈢因喬裝買家之警員並無買受毒品之真意，本案犯行僅為未遂
    階段，警員係為蒐證而交付被告張孟倫12,000元，且此12,0
    00元已於查獲被告後經警員領回，有卷附本院電話洽辦公務
    紀錄單可稽，難謂係被告2人之犯罪所得，不予宣告沒收。
據上論結，應依刑事訴訟法第299條第1項前段，判決如主文。
本案經檢察官傅克強提起公訴，檢察官鄭安宇到庭執行職務。
中　　華　　民　　國　　111 　年　　6 　　月　　28　　日
　　　　　　　  刑事第三庭  審判長法  官   廖健男
　　　　　　  　                  法  官   林慧欣
　　　　　　  　　　　　　　　　　法  官   蘇品樺
以上正本證明與原本無異。
如不服本判決應於收受判決後20日內向本院提出上訴書狀，並應
敘述具體理由；其未敘述上訴理由者，應於上訴期間屆滿後20日
內向本院補提理由書（均須按他造當事人之人數附繕本）「切勿
逕送上級法院」。
中　　華　　民　　國　　111 　年　　6 　　月　　28　　日
                                  書記官   彭品嘉
附錄本案論罪科刑法條全文：
毒品危害防制條例第4條
製造、運輸、販賣第一級毒品者，處死刑或無期徒刑；處無期徒
刑者，得併科新臺幣3千萬元以下罰金。
製造、運輸、販賣第二級毒品者，處無期徒刑或10年以上有期徒
刑，得併科新臺幣1千5百萬元以下罰金。
製造、運輸、販賣第三級毒品者，處7年以上有期徒刑，得併科
新臺幣1千萬元以下罰金。
製造、運輸、販賣第四級毒品者，處5年以上12年以下有期徒刑
，得併科新臺幣5百萬元以下罰金。
製造、運輸、販賣專供製造或施用毒品之器具者，處1年以上7年
以下有期徒刑，得併科新臺幣1百50萬元以下罰金。
前五項之未遂犯罰之。

附表
⒈扣案之含有第三級毒品4-甲基甲基卡西酮、硝甲西泮、甲基-N,
  N-二甲基卡西酮之毒品包參拾包(驗餘總淨重一一二點二一公
  克，含包裝袋)。
⒉扣案之含有第三級毒品4-甲基甲基卡西酮之毒品包貳包(驗餘總
  淨重五點五五九五公克，含包裝袋)。
⒊扣案之IPOHONE 11手機壹支(含門號0000000000號SIM卡壹張)。